【裁判字號】    95,易,213
【裁判日期】    950421
【裁判案由】    傷害
【裁判全文】
臺灣臺北地方法院刑事判決               95年度易字第213號
公  訴  人  臺灣臺北地方法院檢察署檢察官
被      告  乙○○
選任辯護人  徐景星律師
            苗怡凡律師
            鄭智元律師
上列被告因傷害案件，經檢察官聲請以簡易判決處刑（94年度偵
字第21745號），由本院改依通常程序審理，本院判決如下：
    主  文
乙○○傷害人之身體，處有期徒刑肆月，如易科罰金，以佰元
折算壹日。
    事  實
一、乙○○係臺北市大安區○○○路○段一號「國立臺北科技大
    學」土木系副教授，與甲○○間原係同居男女朋友關係，雙
    方於民國九十四年六月協議分手後，仍多所糾葛。適逢農曆
    七夕情人節前夕之九十四年八月十一日上午六時許，甲○○
    前往乙○○位於「國立臺北科技大學」土木館三樓之研究室
    後，未料即與乙○○發生口角爭執，乙○○見甲○○故意將
    其研究室內之電腦設備二台及電風扇一台搗毀在地，竟基於
    普通傷害之犯意，憤而掌摑甲○○雙頰，並在甲○○不甘遭
    摑上前欲還手之際，出手拉扯甲○○，握拳毆擊甲○○雙頰
    ，直至甲○○無力倒坐在其研究室內椅子上，見甲○○欲撥
    打電話報警處理，仍認甲○○係虛張聲勢而不予理會，且於
    臺北市政府警察局大安分局新生南路派出所警員獲報旋即趕
    至現場處理時，又趁員警離開其研究室之空檔，承其上開普
    通傷害犯意，再度接續出手推打甲○○離開其研究室，在甲
    ○○遭推倒在地手中鑽戒勾住其研究室大門三夾板，無法立
    即抽離時，關門夾壓甲○○手指，任甲○○大聲呼喊，嗣始
    罷手，致甲○○因此受有左臉頰十公分×五公分瘀傷、右臉
    頰六公分×六公分瘀傷、右手腕腹側０‧五公分×０‧五公
    分擦傷、左手腕腹側一‧五公分×一公分擦傷、左手無名指
    第三節０‧五公分×０‧一公分擦傷、右手腕背側三公分×
    二公分瘀傷、右手背０‧五公分×０‧五公分擦傷、左手中
    指背一‧五公分表淺裂傷、左手無名指背一公分×０‧五公
    分擦傷等傷害。
二、案經甲○○訴由臺北市政府警察局大安分局報請臺灣臺北地
    方法院檢察署檢察官偵查起訴。
    理  由
一、訊據被告乙○○矢口否認涉有上開普通犯行，辯稱：非故意
    傷害證人甲○○，其係為制止證人甲○○破壞其研究室內之
    設備，始出手掌摑證人甲○○兩次巴掌，致證人甲○○雙頰
    受傷，至證人甲○○手部傷害，則係證人甲○○在搗毀其研
    究室內物品時所自行造成，與其無關云云。然查：
  (一)本件係因被告乙○○與證人甲○○在宣告分手結束同居關係
    後，仍糾葛不清，嗣證人甲○○於上開時間，前往被告上開
    任教之「國立臺北科技大學」研究室後，因與被告發生口角
    爭執，先行出手將被告研究室內之電腦設備及電風扇搗毀在
    地，始引發後續衝突之事實，業經被告於警詢時及本院審理
    時供述在卷，且觀諸在本件衝突過後，被告上開研究室內之
    物品，除其所指之電腦設備二台及電風扇一台業遭掃倒在地
    外，餘如茶几、辦公椅、文件及垃圾桶等物，亦均遭翻倒散
    落一地，有被告當場以數位相機拍攝之現場照片四十張附卷
    可稽，若被告有意編指、誇大證人甲○○之挑釁行為，藉以
    突顯其行為之合理性及正當性，衡情自可將之全部推向證人
    甲○○，要無單就其中之電腦設備二台及電風扇一台指稱係
    遭證人甲○○搗毀。是以，證人甲○○就此於本院審理時證
    稱被告研究室內之電腦設備係在二人拉扯之間不慎推落云云
    ，委難採信，證人甲○○確有先行出手將被告研究室內之電
    腦設備及電風扇搗毀在地之挑釁行為，因而引發後續衝突，
    洵堪認定。
  (二)被告在見證人甲○○為上開挑釁行為後，最初固僅有掌摑證
    人甲○○雙頰，惟在證人甲○○不甘遭摑上前欲還手之際，
    隨即出手拉扯證人甲○○，握拳毆擊證人甲○○雙頰，直至
    證人甲○○無力倒坐在其研究室內椅子上，嗣經證人甲○○
    報警前來處理後，復趁員警暫時離開其研究室之空檔，再度
    出手推打證人甲○○，並在將證人甲○○推倒在地左手鑽戒
    勾住其研究室大門三夾板，無法立即抽離時，關門夾壓證人
    甲○○左手手指等情，已據證人甲○○於偵查中及本院審理
    時分別證稱：「‧‧‧他把我推到門邊，門的三夾板夾到我
    左手無名指的戒台‧‧‧」、「‧‧‧他就惱羞成怒給我一
    巴掌，我們兩人就打起來，他剛開始用手打我好幾巴掌，我
    就還手‧‧‧之後更生氣就用拳頭打我的臉，我被他打到頭
    昏，就坐在他研究室的椅子上打電話報警，他不相信我會報
    警，結果我就真的報警，警察來敲門時他就楞住了‧‧‧警
    察剛開始是只有一個人來，警察問我說我能不能下樓，我說
    我沒有辦法頭很昏，警察就說他要下去叫他同事開巡邏車過
    來，然後上來帶我去急診，就在警察離開被告研究室之後，
    被告又再把我打一頓，要把我推出他的研究室，結果就夾到
    我的手，我跟他說叫他趕快放開，因為三夾板勾到我的鑽戒
    拔不開，他就放開我，然後把我推到研究室的大門，我的手
    就腫起來了。」等語綦詳，而證人甲○○因此受有左臉頰十
    公分×五公分瘀傷、右臉頰六公分×六公分瘀傷、右手腕腹
    側０‧五公分×０‧五公分擦傷、左手腕腹側一‧五公分×
    一公分擦傷、左手無名指第三節０‧五公分×０‧一公分擦
    傷、右手腕背側三公分×二公分瘀傷、右手背０‧五公分×
    ０‧五公分擦傷、左手中指背一‧五公分表淺裂傷、左手無
    名指背一公分×０‧五公分擦傷等傷害，亦有臺北市立聯合
    醫院仁愛院區甲種診斷證明書一份在卷可稽，以證人甲○○
    雙頰所受瘀傷面積各寬達十公分×五公分、六公分×六公分
    ，較之一般僅以手掌揮打巴掌，通常僅有導致被害人臉部紅
    腫或一、二公分局部小面積挫傷、瘀傷者，顯然有別而言，
    ，果非遭被告以拳毆擊，證人甲○○雙頰當無受此般傷害之
    由，職是，證人甲○○於本院審理時證稱除遭被告掌摑雙頰
    外，被告復有出拳朝渠雙頰連續毆擊等語屬實可採，被告辯
    稱僅有揮打證人甲○○巴掌云云，係屬避重就輕之詞，不足
    採信。再參以被告指稱遭證人甲○○搗毀在地之電腦設備二
    台及電風扇一台，以證人甲○○係一成年女子之力，輕而易
    舉即可將電風扇推倒在地，而電腦設備雖有一定重量，然若
    欲將之自電腦桌上推摔至地面，亦非難事，此觀諸上開附卷
    之現場照片即明，且證人甲○○此舉又係在被告意料之外，
    不及阻止之際，而非在二人業已爆發肢體衝突之間，已如前
    述，是以，殊難想像證人甲○○有因己將電腦設備及電風扇
    推落地面之行為，自致雙手手腕腹側擦傷、右手腕背側瘀傷
    、右手背擦傷、左手無名指第三節擦傷、左手中指背表淺裂
    傷、左手無名指背擦傷等傷害之可能，況若被告所辯證人甲
    ○○手部傷害均係因渠搗毀其研究室內物品所自行造成云云
    為真，則證人甲○○雙手手指所受傷害，均僅集中在左手中
    指及無名指，慣用使力之右手手指反而毫髮無傷，亦顯與常
    情有違，又以證人甲○○左手中指及無名指均係指背受傷，
    其中受有表淺裂傷之左手無名指第三節處，衡常即係一般人
    套戴戒指位置等傷害情形衡之，足徵證人甲○○指稱被告有
    與之發生拉扯，並有在將渠推倒在地左手戒台鉤住其研究室
    三夾板無法抽離之際，關門夾擊渠左手等情非虛可採，被告
    辯稱證人甲○○手部所受上開傷害，均係證人甲○○搗毀物
    品時自行造成云云，亦屬違實之詞，不值採信。
  (三)至被告及選任辯護人另辯稱被告當時出於正當防衛之意，始
    出手掌摑證人甲○○，情非得已云云，而本件雖可證明係證
    人甲○○先有上開挑釁行為，然被告除有出手掌摑證人甲○
    ○外，並有出拳連續毆擊證人甲○○雙頰之事實，業如前述
    ，且以證人甲○○雙頰所受瘀傷面積非輕，各達十公分×五
    公分及六公分×六公分之傷害情形，可見被告該時下手之重
    ，用力之猛，再衡諸當時狀況，被告在證人甲○○之身高、
    體重相形之下均無法與其相抗衡之優勢狀態下，對證人甲○
    ○施以適當之環抱、撥弄或緊抓手臂等行為，即已足以阻斷
    證人甲○○繼續搗毀之侵害行為，要無出拳朝證人甲○○雙
    頰連續猛烈毆擊、拉扯並夾擊證人甲○○手部攻擊行為之必
    要。綜此，足徵被告在出手回擊之際，非純然出於對現在不
    法侵害為必要排除之正當防衛之意而為，其主觀上有教訓、
    報復證人甲○○搗毀其研究室內電腦設備及電風扇之普通傷
    害故意甚明，自無從主張正當防衛之餘地，是被告及選任辯
    護人此部分之所辯，亦屬卸責之詞，委無可採。綜上所述，
    本件事證已臻明確，被告上開普通傷害犯行，洵堪認定，應
    予依法論處。
二、核被告所為，係犯刑法第二百七十七條第一項普通傷害罪。
    被告於員警抵達處理後，趁員警短暫離開其研究室之空檔，
    出手傷害證人甲○○，與其在員警抵達前傷害證人甲○○之
    舉，時間密接，侵害法益同一，且係出於單一普通傷害犯意
    所為，是其先後傷害證人甲○○，顯係其同一普通傷害犯行
    之各階段舉動，屬實質上一罪之接續犯，本院自得併予審及
    被告在員警抵達處理後短暫離開其研究室之時間，出手傷害
    證人甲○○之舉，附此敘明。爰審酌被告犯罪之動機、目的
    、手段、證人甲○○在雙方口角爭執後，先行出手搗毀被告
    研究室內之電腦設備及電風扇之舉，固有未當，然被告因此
    即不顧其為人師表，言行舉止均為學子表率之尊，在校園研
    究室內出手痛毆證人甲○○成傷、證人甲○○手部所受上開
    傷害雖無大礙，然雙頰所受瘀傷則非甚輕微、迄今尚未與證
    人甲○○達成民事和解及犯後僅坦承出手揮摑證人甲○○巴
    掌，仍飾詞辯稱其出手之目的係為阻止證人甲○○繼續搗毀
    設備之正當防衛行為，否認並有出拳毆打證人甲○○及關門
    夾擊證人甲○○之態度等一切情狀，量處如主文所示之刑，
    並諭知易科罰金之折算標準。
三、末按本件檢察官原聲請簡易判決處刑，惟經本院認有刑事訴
    訟法第四百五十一條之一第四項但書所定之情形，爰改依通
    常程序審判，併此敘明。
據上論斷，應依刑事訴訟法第四百五十二條、第二百九十九條第
一項前段，刑法第二百七十七條第一項、第四十一條第一項前段
，罰金罰鍰提高標準條例第一條前段、第二條，判決如主文。
本案經檢察官郭昭吟到庭執行職務。
中    華    民    國    95    年    4     月    21    日
                        臺灣臺北地方法院刑事第十五庭
                            審判長法  官   周祖民
                                  法  官   邱蓮華
                                  法  官   吳麗英
上正本證明與原本無異。
如不服本判決，應於判決送達後10日內向本院提出上訴狀（應抄
附繕本）。告訴人或被害人如對於本判決不服者，應具備理由請
求檢察官上訴，其上訴期間之計算係以檢察官收受判決正本之日
期為準。
                                  書記官   田華仁
中    華    民    國    95    年    4     月    21    日
附錄本案論罪科刑法條全文：
刑法第二百七十七條：傷害人之身體或健康者，處三年以下有期
                    徒刑、拘役或一千元以下罰金。
                    犯前項之罪因而致人於死者，處無期徒刑
                    或七年以上有期徒刑；致重傷者，處三年
                    以上十年以下有期徒刑。


司法院資訊處製作；財團法人民間司法改革基金會備份。
